【裁判字號】    95,家聲,192
【裁判日期】    951003
【裁判案由】    指定親屬會議成員等
【裁判全文】
臺灣臺中地方法院民事裁定             95年度家聲字第192號
聲  請  人  乙○○
上列聲請人聲請指定被繼承人甲○○遺產管理人事件，本院裁定
如下：
    主  文
指定財政部國有財產局台灣中區辦事處為被繼承人甲○○（男，
民國二年十月一日死亡）之遺產管理人。
准對被繼承人甲○○之繼承人為承認繼承之公示催告。
被繼承人甲○○之繼承人，應自前項公示催告最後登載新聞紙之
日起，壹年內承認繼承，上述期限屆滿，無繼承人承認繼承時，
被繼承人甲○○之遺產，於清償債權並交付遺贈物後，如有剩餘
即歸屬國庫。
聲請程序費用新臺幣壹仟元由被繼承人甲○○之遺產負擔。
    理  由
一、本件聲請意旨略以：被繼承人甲○○（男、民國二年十月一
    日死亡），其繼承開始時，繼承人之有無不明，並經本院以
    八十六年度家聲字第二號裁定確定，選任陳樹木為被繼承人
    之遺產管理人。惟陳樹木不幸於八十七年二月二十一日死亡
    ，復經本院於九十年五月八日裁定改指定被繼承人之族親陳
    凡維為其遺產管理人，惟陳凡維亦不幸於九十四年三月二十
    六日去世，已無法再盡管理遺產之職責。而被繼承人是否仍
    有其他應為繼承之人不明，聲請人為其親族之人，為有利害
    關係之人，爰依法聲請選任被繼承人甲○○之遺產管理人等
    語，並提出本院九十年度家聲字第六０號民事裁定暨確定證
    明書、戶籍謄本、身分證、親屬系統表（均影本）各乙份為
    證。
二、按先順序繼承人均拋棄其繼承權時，由次順序之繼承人繼承
    ，其次順序繼承人有無不明或第四順序繼承人均拋棄其繼承
    權者，準用關於無人承認繼承之規定；又繼承開始時，繼承
    人之有無不明者，由親屬會議於一個月選定遺產管理人，並
    將繼承開始及選定遺產管理人之事由，向法院報明；另繼承
    開始時，繼承人有無不明而不能依民法第一千一百七十七條
    選定遺產管理人時，得由利害關係人聲請法院選任遺產管理
    人，並由法院依公示催告程序，定六個月以上之期限，公告
    繼承人，命其於期限內承認繼承。民法第一千一百七十六條
    第六項、第一千一百七十七條、第一千一百七十八條第一項
    、第二項分別定有明文。
三、次按法院在指定被繼承人之遺產管理人時，自應先審查是否
    有其他適合之人可任被繼承人之遺產管理人，如無，在不得
    已之情形，才指定國有財產局為遺產管理人，蓋抗告人係一
    公務機關，依國有財產法規定綜理國有財產事務，執行事務
    所需預算為全國人民納稅所得，倘顯無遺產可歸屬國庫，可
    能造成以國家資源管理對國庫毫無利益之財產並須墊付無法
    歸墊之管理費用，無異使公器淪為私用，損及全民利益，令
    國庫遭受權利之侵害，乃司法院前揭函示精神所在（臺灣高
    等法院八十七年家抗字第五四號、八十六年家抗字第一五六
    號、臺灣高等法院臺中分院九十二年度家抗字第二七號裁判
    參照）。
四、經查，聲請人主張被繼承人甲○○於二年十月一日死亡，其
    父、母及兄、弟、妹均已死亡，有無其他應為繼承之人不明
    等情，業據聲請人提出前揭證據為證。復經本院依職權調閱
    八十六年度家聲字第二號及九十年度家聲字第六０號選定遺
    產管理人事件卷宗審核無誤，聲請人主張，堪信為真正。聲
    請人本為利害關係人提出本件聲請，經查尚無不合，本院審
    酌本案自八十六年經法院指定遺產管理人迄今，歷任遺產管
    理人均未聲請對遺產債權人、遺贈人進行公示催告，未依法
    進行債權債務之處理，且依聲請人所提出之書面資料，尚難
    認被繼承人之消極財產大於積極財產，再依民法第一千一百
    八十五條規定，關於被繼承人之遺產，於第一千一百七十八
    條所定之期限屆滿，無繼承人承認繼承時，其遺產於清償債
    權，並交付遺贈物後，如有賸餘，歸屬國庫；是本案被繼承
    人之遺產，如經法院公告繼承人，未於期限內若無人承認繼
    承，其遺產即應於清償債權，交付遺贈物後，如有賸餘，應
    歸屬國庫，屆時，亦應由財政部國有財產局臺灣中區辦事處
    處理。準此，本院認由財政部國有財產局臺灣中區辦事處擔
    任被繼承人之遺產管理人為妥適，另參酌財政部國有財產局
    臺灣中區辦事處之代理人陳炳君到庭陳述：願意擔任遺產管
    理人等語（本院九十五年九月十九日筆錄第一頁參照），爰
    裁定如主文第一項所示，並依法為承認繼承之公示催告。
五、依非訟事件法第一百五十七條，裁定如主文。
中    華    民    國    95    年    10    月    3     日
                  家事法庭      法  官  陳學德
以上正本係照原本作成。
如對本裁定抗告，須於裁定送達後十日內向本院提出抗告狀（須
附繕本）。
中    華    民    國    95    年    10    月    3     日
                                書記官


司法院資訊處製作；財團法人民間司法改革基金會備份。
